【裁判字號】    98,上訴,19
【裁判日期】    980407
【裁判案由】    妨害自由等
【裁判全文】
臺灣高等法院臺中分院刑事判決          98年度上訴字第19號
上  訴  人  臺灣臺中地方法院檢察署檢察官
上  訴  人
即  被  告  戊○○（原名陳安邦）
選任辯護人  黃英傑律師
上  訴  人
即  被  告  寅○○（原名丑○○）
            丙○○○
            己○○
                    (原
            壬○○
            丁○○
            辛○○
被      告  甲○○
被      告  子○○
上列上訴人因妨害自由等案件，不服臺灣臺中地方法院97年度訴
字第1320號，中華民國97年11月11日第一審判決（起訴案號：臺
灣臺中地方法院檢察署97年度偵字第3544、5522號，追加起訴：
97年度偵字第7933號），提起上訴，本院判決如下：
    主  文
上訴駁回。
    事實及理由
一、本案經本院審理結果，認第一審判決認事用法及量刑均無不
    當，應予維持，並引用第一審判決書記載之事實、證據及理
    由（如附件）。
二、(一)關於洩密部分
    上訴人即被告（下稱被告）戊○○對於此部分犯行供承不諱
    ，核與同案被告甲○○之供詞及證人卯○○、陳育玉之證詞
    均相符合，並有被告戊○○、甲○○之通訊監察譯文等在卷
    可佐，被告陳泓之自白與事實相符，堪予採信為真正。被告
    戊○○雖指摘原判決就此部分犯行之量刑過重云云。但查量
    刑係屬事實審法院之職權，苟無違背法定刑之規定或顯然不
    當，即難指為違法。本件被告戊○○雖係教唆他人犯罪，惟
    被告戊○○僅因行車糾紛，即試圖獲得對方居住處所之資料
    ，而加以報復，並指派下屬即甲○○，藉由辛○○透過任職
    警界之友人卯○○處，非法取得與其發生行車糾紛者之資料
    ，進而前往該址尋仇等情，可知，被告戊○○教唆他人犯罪
    之目的，係為求報復，惡性非輕，原判決僅量處被告戊○○
    有期徒刑5月之刑度，核無違背法定刑之規定，亦無顯然不
    當之情形，尚難指為違法。是被告戊○○此部分之上訴無理
    由，應予駁回。至於被告辛○○經合法通知雖未到庭，惟依
    其上訴理由狀仍以案發當天雖在現場，但已喝醉，並未要求
    卯○○洩密等語置辯，然此部分犯行業經證人卯○○結證在
    卷，且原審對於證人卯○○與辛○○之交情及當天現場狀況
    等，已於理由壹、二(一)、２內詳述證人卯○○之證詞與卷內
    事證相符，所言足堪採信，被告辛○○在本院未提出其他有
    利之證據及辯解，其上訴亦無理由，應予駁回。
    (二)關於毀損部分
    １、被告戊○○、丑○○、丙○○○、己○○、壬○○、丁○○對於此部分犯行均認罪在案，雖均以業已與被害人
        達成和解，並獲被害人之諒解，認原審量刑過重，且未
        給予緩刑，亦有未洽等為由，提起上訴。惟刑事審判旨
        在實現刑罰權分配的正義，故法院對有罪被告之科刑，
        應符合罪刑相當之原則，使輕重得宜，罰當其罪，以契
        合社會之法律感情。是以，科刑輕重，非僅參酌犯態度
        ，猶應審酌被告犯罪動機、手段及所生危險等情狀，本
        件被告戊○○僅因行車糾紛，即率領被告丑○○、丙○○○、己○○、壬○○、丁○○等人於夜間時刻前往透
        過非法方式得知被害人之居住處所，以分持木棒、鋁棒
        之手段，搗毀被害人之自小客車，對於社會治安及民眾
        身心造成之傷害匪淺，且被告戊○○係以駕駛計程車為
        業，既屬大眾運輸業者，平時均穿梭大街小巷及市區道
        路上，因行車發生糾紛之機率，遠高於一般用路人，竟
        動輒採以率眾砸車尋仇之方式加以報復，除增添市民對
        社會治安之疑慮外，更加深市民對計程車業者之負面印
        象，被告戊○○、丑○○、丙○○○、己○○、壬○○
        、丁○○等人對於上開毀損行為造成被害人之財物損失
        ，本應負賠償之責，本院認為原審以被告戊○○、丑○○、丙○○○、己○○、壬○○、丁○○等人之犯罪動
        機、手段等惡性非輕，量處被告等人有期刑6月至4月不
        等之刑度，尚稱允當，至於被告陳泓宏雖提出和解書，
        並表示已獲被害人之諒解，然本院認為被告戊○○、丑
        ○○、丙○○○、己○○、壬○○及丁○○等人，僅一
        味認為業已給付被害人現金1萬2千元，然對於渠等犯行
        對社會秩序造成之危害，尚難認有何認知，若遽予宣告
        緩刑，有害於人民對司法足以懲奸罰惡之信賴，故本案
        不宜對被告戊○○、丑○○、丙○○○、己○○、壬○○、丁○○等人此部分犯行，為緩刑宣告，被告戊○○
        、丑○○、丙○○○、己○○、壬○○、丁○○等人此
        部分之上訴，均無理由。
    ２、公訴人仍以共同被告丙○○○、己○○之證詞為由，認
        被告賴奕承亦涉犯毀損罪嫌，惟此部分業經原審參酌案
        發當天經過原委，聚眾吆喝前往砸車者為戊○○，認為
        證人己○○、丙○○○於原審詰問時之證詞，比偵訊時
        之證詞，較為可採，均已詳述原審判決理由貳、(三)，並
        無認事用法背於常理之處，公訴人此部分上訴亦無理由
        ，應予駁回。
    (三)關於剝奪行動自由部分
    １、被告戊○○、丑○○雖均否認此部分犯行，戊○○並以
        與丑○○之電話交談內容，僅係酒後氣話，並未實際為
        之等語置辯。惟查，此部分犯罪事實之認定，業經原審
        判決理由壹、二、(三)就認事用法逐詳述在卷，且依被害
        人即證人庚○○於偵查及原審審理時，均具結證稱當天
        確實有人持槍等情，核與卷附被告戊○○與丑○○及案
        外人楊進龍之通訊監察譯文內容相符，再佐以證人庚○○於原審審理時仍證稱：「當時葬儀社老闆就說大家是
        朋友出來講清楚，不要造成誤會，當時對面排班的計程
        車司機圍觀，中間有一位叫康康的人就從機車拿出壹支
        玩具手槍把玩。」等語，苟當時被告戊○○等人未對被
        害人庚○○以持槍恐嚇、阻擋庚○○離去之行為，何來
        葬儀社老闆要大家出來講清楚，不要造成誤會之情事，
        是以，證人庚○○於原審審理時，既仍具體證稱：當天
        有人持槍、在場葬儀社老闆希望不要造成誤會等情，且
        被告戊○○、丑○○對於卷附通訊監察譯文內容，亦不
        否認其真正，可知，證人庚○○於偵查中之證詞，與事
        實相符，堪予採信為真正，至於原審審理時，雖改稱「
        康康拿出一枝玩具手槍把玩，應沒有那個意思，沒有帶
        什麼恐嚇意味」云云，應係事後唯恐再度遭被告戊○○
        等人騷擾，息事寧人、避重就輕，迴護被告之詞，應不
        足採信為真正。被告戊○○、丑○○猶執上詞，否認犯
        行，所述均無理由，此外，在本院復未提出其他有利之
        證據及辯解，此部分上訴均無理由，應予駁回。
    ２、公訴人仍以被告丁○○與共同被告戊○○，及共同被告
        戊○○與丑○○間之通訊譯文為由，認被告丁○○、甲○○亦涉犯剝奪行動自由罪嫌，惟本件被害人即證人庚○○及對被害人庚○○施以上開剝奪行動自由犯行之同
        案被告戊○○於警偵訊及原審審理時，均未指認或供稱
        當天在場者尚有被告丁○○、甲○○，被告丁○○接獲
        同案被告戊○○之來電時，與發現場相距若干？又是否
        立即出發？有無再邀甲○○同往？依卷內事證，均有未
        明，尚實難僅以被告丁○○曾接獲同案被告戊○○之電
        話邀集，即據以認為同案被告戊○○與丑○○共同為上
        開犯行時，被告丁○○、甲○○均已在現場，本件同案
        被告戊○○及被害人，既均未曾指認被告丁○○、甲○○亦參與此部分犯行，原審以不能證明被告丁○○、甲○○有公訴人所指此部分之犯行，而為無罪之諭知，尚
        無違誤，公訴人既未提出其他有利之證據，其上訴為無
        理由，應予駁回。
    (四)關於恐嚇危害安全部分
      被告丑○○於原審訊問、準備程序及本院準備程序時，就
      恐嚇癸○○部分，均坦承犯行，且當庭認罪，核與被害人
      即證人癸○○於偵查及原審具結證述內容相符，被告丑○○於原審及本院審理時，雖另改稱：當時對被害人之說詞
      並無恐嚇之意思云云，惟本件被告丑○○以眾集同一車行
      之計程車司機在醫院候車處排班之方式，阻礙其他計程車
      司機前往醫院載客之權利，對於不慎前往該處搭載乘客，
      而公然挑釁其所屬車行占地排班之被害人癸○○，對於遭
      該車行司機即同案被告林茂修恐嚇而前往報案後，被告丑
      ○○竟仍夥同對癸○○施以恐嚇言詞在先之同案被告林茂
      修，要求被害人癸○○向警方銷案及接受和解，遭被害人
      癸○○當場拒絕後，被告丑○○竟仍向被害人表示：警察
      不可能24小時處理此事，硬讓林茂修去關，對大家都沒好
      處等話語，實難想見，上開說詞無恐嚇之意，被告丑○○
      上開辯詞，乃事後飾卸之詞，無足採信，被告丑○○此部
      分上訴亦無理由，應予駁回。
三、被告辛○○經合法傳喚，無正當理由不到庭，本院爰不待其
    陳述逕行判決。
四、據上論斷，應依刑事訴訟法第371條、第373條、第368條，
    判決如主文。
本案經檢察官乙○○到庭執行職務。
中    華    民    國    98    年    4    月    7    日
            刑事第六庭  審判長法  官  李  文  雄
                              法  官  邱  顯  祥
                              法  官  林  靜  芬
以上正本證明與原本無異。
除洩漏國防以外秘密罪及剝奪他人行動自由部分得上訴外，其餘
均不得上訴。如不服本判決應於收受送達後十日內向本院提出上
訴狀，其未敘述上訴之理由者並得於提起上訴後十日內向本院補
提理由書（均須按他造當事人之人數附繕本）「切勿逕送上級法
院」。
                              書記官  高  勳  楠
中    華    民    國    98    年    4    月    7    日


司法院資訊處製作；財團法人民間司法改革基金會備份。
